臺灣臺北地方法院刑事判決　　　　　　　100年度訴字第483號
公　訴　人　臺灣臺北地方法院檢察署檢察官
被　　　告　楊　芳
　　　　　　楊細娥
　　　　　　張淑琴
共　　　同
選任辯護人　徐澎生律師
被　　　告　姚瑞春
上列被告等因違反臺灣地區與大陸地區人民關係條例等案件，經
檢察官提起公訴（九十九年度偵字第二七五四一號），本院判決
如下：
    主    文
楊芳共同行使明知為不實之事項，而使公務員登載於職務上所掌
之公文書，足以生損害於公眾，處有期徒刑陸月，如易科罰金，
以新臺幣壹仟元折算壹日。
楊細娥、張淑琴共同違反不得使大陸地區人民非法進入臺灣地區
之規定，均處有期徒刑壹年貳月。
姚瑞春共同違反不得使大陸地區人民非法進入臺灣地區之規定，
處有期徒刑捌月。緩刑貳年。
    犯罪事實
一、姚瑞春、張淑琴及楊細娥均明知楊芳係大陸地區人民，非經
    主管機關許可不得進入臺灣地區，且不得使大陸地區人民非
    法進入臺灣地區，姚瑞春與楊芳間並無結婚之真意，於民國
    九十八年七月間，張淑琴、楊細娥為使楊細娥之姪女即大陸
    地區人民楊芳得以來臺灣打工，遂經楊細娥之請託，由張淑
    琴遊說甫離婚且無資力之姚瑞春與無結婚真意之楊芳辦理結
    婚手續，楊細娥並透過張淑琴（起訴書誤載為張淑英）表示
    願意支付姚瑞春新臺幣（下同）八萬元作為報酬，姚瑞春因
    缺錢花用，貪圖楊細娥同意支付之八萬元報酬，竟同意以假
    結婚之方式，使楊芳取得臺灣地區人民之配偶身分後，再以
    來臺團聚為名義非法進入臺灣地區，而與張淑琴、楊細娥、
    楊芳共同基於使大陸地區人民楊芳非法進入臺灣地區及行使
    使公務員登載不實公文書之犯意聯絡，在張淑琴、楊細娥安
    排下，姚瑞春先利用電話結識楊芳，並製造姚瑞春與楊芳間
    電話通聯紀錄；復於九十八年九月二十三日，由楊細娥提供
    姚瑞春前往大陸地區結婚所需之機票、食宿等費用，姚瑞春
    即於同日出境前往大陸地區湖南省長沙市，並於翌日（即九
    十八年九月二十四日）前往大陸地區湖南省長沙市公證處與
    楊芳辦理結婚登記，取得該公證處核發之（二○○九）湘長
    蓉證字第一四四八七號結婚公證書後，姚瑞春隨即於九十八
    年九月二十八日先行返臺；再前往財團法人海峽交流基金會
    申請驗證姚瑞春與楊芳之結婚公證書，取得前述公證書正本
    經核驗與湖南省公證協會寄交之（二○○九）湘長蓉證字第
    一四四八七號公證書副本相符之財團法人海峽交流基金會九
    十八年十月二十九日證明後，於九十八年十一月十八日，持
    上開財團法人海峽交流基金會九十八年十月二十九日證明、
    大陸地區湖南省長沙市公證處（二○○九）湘長蓉證字第一
    四四八七號結婚公證書、楊芳之中華人民共和國居民身分證
    影本、保證書、臺灣地區人民申請大陸地區配偶來臺團聚資
    料表等文件，前往內政部入出國及移民署，代楊芳填具大陸
    地區人民入出臺灣地區申請書，以配偶來臺團聚為由，申請
    大陸地區人民楊芳來臺，經移民署承辦公務員為實質審查後
    ，於九十九年二月二十二日在上開大陸地區人民入出臺灣地
    區申請書上加註「九十八年九月二十四日結婚」、「被探人
    已面談」及「入境後面談」等語，並核發自入境翌日起一個
    月有效之中華民國臺灣地區入出境許可證，使楊芳持該入出
    境許可證於九十九年三月二十九日非法入境臺灣地區，足以
    生損害於入境管理機關對入出境管理之正確性。俟姚瑞春、
    楊芳二人於九十九年四月二十日通過面談後，姚瑞春旋基於
    前開同一犯意，先於九十九年四月三十日，持上開財團法人
    海峽交流基金會九十八年十月二十九日證明、大陸地區湖南
    省長沙市公證處（二○○九）湘長蓉證字第一四四八七號結
    婚公證書及其上記載「九十九年四月二十日通過面談，請於
    三十日內憑辦結婚登記」等語之楊芳之中華民國臺灣地區入
    出境許可證，前往臺北市萬華區戶政事務所，填具結婚登記
    請書，偽填與楊芳於九十八年九月二十四日結婚之事實，向
    臺北市萬華區戶政事務所申請辦理結婚登記，使該戶政事務
    所不知情之承辦公務員為形式審查後，陷於錯誤，將姚瑞春
    與楊芳於九十八年九月二十四日結婚之此一不實事項，輸入
    電腦處理，登載於職務上所掌之戶籍登記資料具有準公文書
    性質之電子資料檔案紀錄內，並憑以製發各該填載不實結婚
    配偶姓名之姚瑞春國民身分證、戶籍謄本及戶口名簿等公文
    書予姚瑞春，足以生損害於戶政機關對戶籍登記管理之正確
    性；再於九十九年五月十七日，姚瑞春、楊芳持上開臺北市
    萬華區戶政事務所所製發不實之戶籍謄本、姚瑞春國民身分
    證、財團法人海峽交流基金會九十九年五月十七日證明、中
    華人民共和國湖南省衡陽公證處（二○一○）衡證字第○八
    五號未受刑事處分公證書、楊芳之臺北市立聯合醫院陽明院
    區健康檢查證明應檢查項目（乙表）、楊芳之中華民國臺灣
    地區入出境許可證影本、楊芳之中華人民共和國居民身分證
    影本等文件，前往內政部入出國及移民署，由楊芳填具大陸
    地區人民在臺灣地區居留或定居申請表及大陸地區配偶申請
    在臺依親居留資料表，姚瑞春則出具保證書，以大陸地區配
    偶依親居留之名義，申請大陸地區人民楊芳依親居留，經移
    民署承辦公務員為實質審查後，於九十九年五月十九日許可
    核發依親居留證，足生損害於戶政機關有關戶籍管理作業之
    正確性，暨入境管理機關對入出境、居留管理之正確性。嗣
    楊芳入境來臺後，未與姚瑞春同住，姚瑞春因而心生悔意，
    於九十九年十月十四日主動向內政部入出國及移民署專勤事
    務第一大隊臺北市專勤隊面談官自首，始查悉上情。
二、案經姚瑞春向內政部入出國及移民署專勤事務第一大隊臺北
    市專勤隊自首，而由內政部入出國及移民署專勤事務第一大
    隊臺北市專勤隊移送臺灣臺北地方法院檢察署檢察官偵查起
    訴。
    理    由
壹、證據能力部分：
    按被告以外之人於審判外之言詞或書面陳述，除法律有規定
    者外，不得作為證據。被告以外之人於審判外之陳述，雖不
    符前四條之規定，而經當事人於審判程序同意做為證據，法
    院審酌該言詞陳述或書面陳述作成時之情況，認為適當者，
    亦得為證據。當事人、代理人或辯護人於法院調查證據時，
    知有刑事訴訟法第一百五十九條第一項不得為證據之情形，
    而未於言詞辯論終結前聲明異議者，視為有前項之同意，刑
    事訴訟法第一百五十九條第一項、第一百五十九條之五分別
    定有明文。查，本案所據以認定事實之證據，部分屬傳聞證
    據，惟檢察官、被告姚瑞春、楊芳、楊細娥、張淑琴及被告
    楊芳、楊細娥、張淑琴之共同選任辯護人均未於本院言詞辯
    論終結前聲明異議，本院審酌該等言詞或書面陳述作成之情
    況，並無非出於任意性或不正取供，或違法或不當情事，且
    客觀上亦無不可信之情況，堪認為適當，依刑事訴訟法第一
    百五十九條之五第二項規定，均得作為證據，先予敘明。
貳、實體部分：
  一、訊據被告姚瑞春、楊芳、楊細娥、張淑琴對於被告姚瑞春
      於九十八年九月二十四日前往大陸地區湖南省長沙市公證
      處與被告楊芳辦理結婚登記後，被告楊芳於九十九年三月
      二十九日入境臺灣地區，被告姚瑞春於九十八年四月三十
      日前往臺北市萬華區戶政事務所，申請辦理結婚登記，承
      辦公務員將姚瑞春與楊芳於九十八年九月二十四日結婚之
      事項，輸入電腦處理，登載於職務上所掌之戶籍登記資料
      具有準公文書性質之電子資料檔案紀錄內，並憑以製發各
      該填載結婚配偶姓名之姚瑞春國民身分證、戶籍謄本及戶
      口名簿等公文書予被告姚瑞春等事實供承不諱，被告姚瑞
      春並對於使大陸地區人民非法進入臺灣地區及使公務員登
      載不實等犯行坦誠不諱，惟被告楊細娥、張淑琴均矢口否
      認有何違反使大陸地區人民非法進入臺灣地區及使公務員
      登載不實等犯行，被告楊芳矢口否認有何行使使公務員登
      載不實之犯行，被告楊芳、楊細娥及張淑琴均辯稱：楊芳
      與姚瑞春是真的結婚云云。被告楊芳、楊細娥及張淑琴之
      共同選任辯護人為渠等辯稱：被告姚瑞春有正當職業與相
      當優渥之收入，衡情並無冒刑罰懲處之危，以假結婚方式
      賺取微薄人頭費之必要，且被告楊芳與姚瑞春婚後多次發
      生性行為，被告姚瑞春施暴，致使被告楊芳流產，若係假
      結婚，當無發生性行為之必要云云。經查：
  （一）被告姚瑞春於九十八年七月間，在被告張淑琴、楊細娥
        安排下，先利用電話結識被告楊芳後，於九十八年九月
        二十三日出境前往大陸地區湖南省長沙市，復於翌日（
        即九十八年九月二十四日）前往大陸地區湖南省長沙市
        公證處與被告楊芳辦理結婚登記，取得該公證處核發之
        （二○○九）湘長蓉證字第一四四八七號結婚公證書，
        被告姚瑞春於九十八年九月二十八日先行返臺；並前往
        財團法人海峽交流基金會申請驗證姚瑞春與楊芳之結婚
        公證書，取得前述公證書正本經核驗與湖南省公證協會
        寄交之（二○○九）湘長蓉證字第一四四八七號公證書
        副本相符之財團法人海峽交流基金會九十八年十月二十
        九日證明後，於九十八年十一月十八日，持上開財團法
        人海峽交流基金會九十八年十月二十九日證明、大陸地
        區湖南省長沙市公證處（二○○九）湘長蓉證字第一四
        四八七號結婚公證書、楊芳之中華人民共和國居民身分
        證影本、保證書、臺灣地區人民申請大陸地區配偶來臺
        團聚資料表等文件，前往內政部入出國及移民署，代被
        告楊芳填具大陸地區人民入出臺灣地區申請書，以配偶
        來臺團聚為由，申請大陸地區人民楊芳來臺，經移民署
        承辦公務員審查後，於九十九年二月二十二日在上開大
        陸地區人民入出臺灣地區申請書上加註「九十八年九月
        二十四日結婚」、「被探人已面談」及「入境後面談」
        等語，並核發自入境翌日起一個月有效之中華民國臺灣
        地區入出境許可證，被告楊芳持該入出境許可證於九十
        九年三月二十九日入境臺灣地區等事實，業據被告姚瑞
        春、張淑琴及楊細娥於本院審理中所是認，並有內政部
        入出國及移民署一百年三月三十一日移署資處亦字第一
        ○○○○四八一五二號函所檢附ＳＳ—ＤＢＩＵ（ＷＥ
        Ｂ）【電話記錄表—卡號固網始話通話—明細表】、行
        動電話【國際語音通信費】通話明細、旅客入出境記錄
        查詢、照片、大陸地區人民入出臺灣地區申請書、保證
        書、申請案件查詢列印程式、臺灣地區人民申請大陸地
        區配偶來臺團聚資料表、財團法人海峽交流基金會九十
        八年十月二十九日證明及中華人民共和國湖南省長沙市
        蓉園公證處（二○○九）湘長蓉證字第一四四八七號結
        婚公證書等件在卷可稽，應堪認定。
  （二）被告姚瑞春、楊芳於九十九年四月二十日通過面談後，
        被告姚瑞春先於九十九年四月三十日，持上開財團法人
        海峽交流基金會九十八年十月二十九日證明、大陸地區
        湖南省長沙市公證處（二○○九）湘長蓉證字第一四四
        八七號結婚公證書及其上記載「九十九年四月二十日通
        過面談，請於三十日內憑辦結婚登記」等語之楊芳之中
        華民國臺灣地區入出境許可證，前往臺北市萬華區戶政
        事務所，填具結婚登記請書，填寫其與楊芳於九十八年
        九月二十四日結婚之事實，向臺北市萬華區戶政事務所
        申請辦理結婚登記，該戶政事務承辦公務員審查後，將
        被告姚瑞春與被告楊芳於九十八年九月二十四日結婚之
        此一事項，輸入電腦處理，登載於職務上所掌之戶籍登
        記資料具有準公文書性質之電子資料檔案紀錄內，並憑
        以製發各該填載結婚配偶姓名之姚瑞春國民身分證、戶
        籍謄本及戶口名簿等公文書予被告姚瑞春等事實，業據
        被告姚瑞春、張淑琴及楊細娥於本院審理中供承不諱，
        並有臺北市萬華區戶政事務所一百年三月三十一日北市
        萬戶資字第一○○三○二二三三○○號函及其檢附結婚
        登記申請書、楊芳之中華民國臺灣地區入出境許可證影
        本、財團法人海峽交流基金會九十八年十月二十九日證
        明及中華人民共和國湖南省長沙市蓉園公證處二○○九
        年九月二十四日（二○○九）湘長蓉證字第一四四八七
        號結婚公證書等件附卷可佐，亦堪認定。
  （三）被告姚瑞春、楊芳於九十九年五月十七日持上開臺北市
        萬華區戶政事務所所製發不實之戶籍謄本、姚瑞春國民
        身分證、財團法人海峽交流基金會九十九年五月十七日
        證明、中華人民共和國湖南省衡陽公證處（二○一○）
        衡證字第○八五號未受刑事處分公證書、楊芳之臺北市
        立聯合醫院陽明院區健康檢查證明應檢查項目（乙表）
        、楊芳之中華民國臺灣地區入出境許可證影本、楊芳之
        中華人民共和國居民身分證影本等文件，前往內政部入
        出國及移民署，被告姚瑞春出具保證書，並由被告楊芳
        填具大陸地區人民在臺灣地區居留或定居申請表及大陸
        地區配偶申請在臺依親居留資料表，以大陸地區配偶依
        親居留之名義，申請大陸地區人民楊芳依親居留，經移
        民署承辦公務員為審查後，於九十九年五月十九日許可
        核發依親居留證等事實，亦為被告姚瑞春、楊芳、張淑
        琴及楊細娥於本院審理時所不爭執，並有內政部入出國
        及移民署一百年三月三十一日移署資處亦字第一○○○
        ○四八一五二號函及其檢附大陸地區人民在臺灣地區居
        留或定居申請書、楊芳之中華民國臺灣地區入出境許可
        證影本、保證書、大陸地區配偶申請在臺依親居留資料
        表、臺北市立聯合醫院陽明院區健康檢查證明應檢查項
        目（乙表）、財團法人海峽交流基金會九十九年五月十
        七日證明及中華人民共和國湖南省衡陽公證處（二○一
        ○）衡證字第○八五號未受刑事處分公證書等件在卷可
        徵，可堪採信。
  （四）又被告姚瑞春與楊芳間並無結婚之真意，於九十八年七
        月間，被告張淑琴、楊細娥為使被告楊芳即楊細娥之姪
        女得以來臺灣打工，遂經被告楊細娥之請託，由被告張
        淑琴遊說甫離婚且無資力之被告姚瑞春與無結婚真意之
        被告楊芳辦理結婚手續，被告楊細娥並透過被告張淑琴
        表示願意支付被告姚瑞春八萬元作為報酬，被告姚瑞春
        因缺錢花用，貪圖八萬元報酬，同意以假結婚之方式，
        使被告楊芳取得臺灣地區人民之配偶身分後，再以來臺
        團聚為名義非法進入臺灣地區，並在被告楊細娥提供前
        往大陸地區結婚所需之機票、食宿等費用後，於九十八
        年九月二十三日出境前往大陸地區湖南省長沙市，並於
        翌日（即九十八年九月二十四日）前往大陸地區湖南省
        長沙市公證處與被告楊芳辦理結婚登記，被告楊細娥透
        過被告張淑琴前後交付被告姚瑞春八萬元等事實，業據
        被告姚瑞春於一百年三月三日偵查中先以證人身分結證
        稱：九十八年六月，伊和伊之前的老婆離婚，伊在麻將
        國粹協會打麻將認識服務員張淑琴，她問伊要不要娶老
        婆，伊說沒有錢，張淑琴說不用錢，要伊去大陸娶老婆
        ，回來後還給伊四萬元，張淑琴告訴伊女孩子是楊細娥
        的姪女，楊細娥也是常常去打麻將的客人，張淑琴和楊
        細娥都是湖南的同鄉，因為她們希望楊芳可以來臺灣工
        作，事成之後楊細娥會給伊四萬，所以伊就答應了，伊
        在九十八年九月二十四日在湖南和楊芳公證結婚，那一
        次伊去了六天，機票錢和住宿費用都是楊細娥出的，伊
        都沒有出任何錢，回到臺灣後，楊細娥給張淑琴四萬，
        張淑琴轉交給伊，伊記得是分二次給伊，張淑琴和楊細
        娥就叫伊去向移民署申請大陸配偶來臺灣依親的程序，
        並且答應完成手續要再給伊四萬元。因為張淑琴告訴伊
        必須找一個房子在臺北住，當成伊和楊芳的地址，移民
        署來查時才會過關，所以伊於九十八年十月十二日租了
        臺北市○○街○段一三二號二樓之四這間套房，套房月
        租六千元，原本要等辦好楊芳來臺手續才要再給伊四萬
        元，但是伊沒錢付租金，所以張淑琴和楊細娥就先每個
        月給伊萬元，然後楊芳三月二十九日來臺灣之後，楊細
        娥和張淑琴就沒有再給伊錢了，後來的租金都是伊自己
        付的；三月二十九日楊芳入境後，就先到伊租的套房住
        了二天，她說要去姑姑楊細娥家，且她說不回來了，伊
        打給張淑琴，張淑琴說因為楊細娥幫楊芳找到看護的工
        作，所以沒辦法和伊住，只能一個禮拜回來伊這裡一次
        等語明確；復於本院一百年五月十三日準備程序期日中
        陳稱：伊有拿到八萬元，都是張淑琴拿給伊的，結婚回
        來先給我兩萬、兩萬的兩次，之後在楊芳還沒有進來之
        前，一萬、一萬的給，給了四次，總共給伊六次等語甚
        明；再於本院一百年八月三日審判期日中以證人身分到
        庭證稱：因為跟伊前妻離婚，伊經濟狀況也不好，張淑
        琴知道伊離婚經濟狀況不好，就馬上叫伊去辦假結婚，
        叫伊辦單身證明，伊為了有錢可以拿，才同意跟楊芳辦
        理假結婚。張淑琴有給伊八萬元，他原本是說結婚去大
        陸回來要給伊四萬元，楊芳進來再給伊四萬元，之後再
        每個月付伊五千元，直到楊芳拿到身分證為止；他是在
        去大陸之前先付兩萬，二十八日以後又給伊二萬元，另
        外四萬元是楊芳沒有進來就一萬、一萬給伊，因為伊要
        找房子住，張淑琴說伊要找一個工作要應付移民署，找
        房子也是在那個期間，張淑琴介紹楊芳給伊認識是說假
        結婚，目的是楊芳的姑姑讓她來臺灣當看護，因為張淑
        琴沒有給伊錢，張淑琴和楊細娥又都說你們可以培養感
        情在一起，所以伊認為楊芳必須履行夫妻同居義務，但
        楊芳來臺灣以後，跟伊在武昌街住了兩天就走了等語明
        確。又被告楊細娥於本院一百年八月三日審判期日中自
        承：楊芳從桃園機場進來，伊跟他（指姚瑞春）一起送
        楊芳回家，楊芳住在他那裡十幾天，伊才介紹楊芳去工
        作等語。再查，證人陳降寶於本院同一審判期日中以證
        人身分到庭證稱：臺北市○○街○段一三二號二樓之四
        房子是伊太太的名字，由伊幫她出租管理，該房子現在
        出租給兩戶，姚瑞春是二○一，第一次簽約只有他一個
        人來，伊有問有幾個人要住，他說跟大陸的太太，伊都
        沒有看過，伊一個月會兩次或三次到出租房屋處，伊經
        常會主動問管理員房客的情況，伊問管理員，管理員也
        說沒有看過；曬衣服的陽臺在房子大樓正前方，因為伊
        早上會開計程車會經過那邊，大概一、兩天會看過一次
        ，伊會注意房客有無曬衣服，陽臺也沒有看到女生的衣
        服，在伊過去看門口的時候，沒有看到女鞋，只有姚瑞
        春的安全帽還有鞋子。伊不認識楊芳，也沒有看過楊芳
        等語綦詳，證人即臺北市○○區○○街二段一三二號大
        樓管理員彭思武於本院一百年十月二十六日審判期日中
        證稱：伊知道姚瑞春住二樓四號，也是當保全的，楊芳
        就沒有見過，對楊芳沒有印象，姚瑞春跟伊講過有結婚
        ，他講說他有離婚，有小孩，不太清楚姚瑞春後來有無
        再結婚，伊沒有看過姚瑞春老婆，也沒有看過在庭被告
        楊細娥、張淑琴等語無訛；證人即臺北市○○區○○街
        二段一三二號一樓檳榔攤經營者周黃玉華於本院同一審
        判期日中證稱：伊在檳榔攤那裡看過楊芳次數不超過五
        次，楊芳跟伊買香菸，伊看過姚瑞春比較多次，他都跟
        伊買水跟可樂，姚瑞春跟楊芳沒有一起去買東西等語明
        確，足認被告姚瑞春係為報酬，被告楊芳則僅係利用予
        被告姚瑞春結婚之手段來臺工作，被告姚瑞春、楊芳間
        並無長期居住於被告姚瑞春租賃之住所履行夫妻生活之
        真意與事實。
  （五）被告楊芳、楊細娥及張淑琴雖均辯稱：楊芳與姚瑞春是
        真的結婚云云。惟查，被告姚瑞春始終未告知其前妻、
        兒女其再婚一事，且於被告楊芳入境面談時，被告姚瑞
        春與楊芳對於雙方見面前有無互相交換照片、何日開始
        同住及被告姚瑞春給付的聘金金額陳述均不一等情，業
        據證人即內政部入出國及移民署專勤事務第一大隊臺北
        市專勤隊科員陳俊成於本院一百年八月三日審判期日中
        到庭證稱：這份面談結果紀錄表（指臺灣臺北地方法院
        檢察署九十九年度偵字第二七五四一號偵查卷宗第五十
        三頁）是伊製作的。在該表中認為姚瑞春與楊芳的婚姻
        尚有疑慮，該表中事實理由欄第五點認為有違常理，是
        因為大部分伊等在面談，如果再婚或第一次結婚，大部
        分的家人都會知道，那時候姚瑞春回答說他的前妻和小
        孩都不知，伊跟姚瑞春面談完後，所做出的建議為再次
        面談，沒有核准他配偶入境等語。又證人即內政部入出
        國及移民署國境六隊科員陶香齡於本院同一審判期日中
        到庭證稱：該建議表（指前開偵查卷宗第五十七頁）是
        伊做的，伊等在問的時候，伊等先問女方（指被告楊芳
        ），再問男生（指被告姚瑞春），發現他們有三個不同
        的地方，因為有無見過面、有沒有看過照片，結婚那一
        天有無住一起，而且伊覺得他們大陸地區人民對聘金是
        很敏感的，不可能不清楚，這幾點差異如此大，伊覺得
        婚姻的真實性有問題等語明確，並有內政部入出國及移
        民署面談記錄（大陸配偶）、內政部入出國及移民署面
        談記錄（臺灣配偶）及內政部入出國及移民署面（訪）
        談結果建議表等件附卷可參，可堪認定。而觀之卷附被
        告楊芳入境時之內政部入出國及移民署面（訪）談結果
        建議表上「事實理由」欄中記載「理由：一、雙方對於
        見面前有無互相交換照片陳述不一：男方說見面前太太
        沒有見過我的相片；女方說見面前雙方就互相交換照片
        。二、雙方對於何日開始同住陳述不一：男方說二○○
        九年九月二十五日宴客前一天即與太太同住在衡陽的酒
        店至返臺；女方說二○○九年九月二十六日宴客當天才
        與先生同住衡陽的酒店至先生返臺。三、雙方對於給付
        的聘金金額陳述不一；男方說給太太聘金人民幣五萬元
        當聘金，不包含辦理手續、宴客、酒店住宿的費用；女
        方說先生給我人民幣三萬元當聘金，包含辦理手續、宴
        客、酒店住宿費用。」等語，倘若被告姚瑞春與被告楊
        芳確有結婚之真意，被告姚瑞春確有交付聘金予被告楊
        芳，何以被告姚瑞春未將其再婚一事告知兒女？又何以
        被告姚瑞春、楊芳會對於被告姚瑞春交付聘金之金額所
        述不一？是被告姚瑞春與被告楊芳間應無結婚之真意。
        又查，被告楊芳於本院一百年十一月十六日審判期日中
        陳稱：（問：九十九年度偵字第二七五四一號卷宗第八
        十四頁照片是在何情況下拍攝的？）伊等打完結婚證，
        家裡人兩桌酒席宴客的照片，伊爸爸坐在姚瑞春旁邊，
        伊母親當時在衡陽，伊等在長沙宴客的，旁邊的是伊的
        阿姨，等於是伊媽媽，媽媽要在家裡帶伊兒子等語，倘
        若被告姚瑞春與被告楊芳確有結婚之真意，被告楊芳之
        母親何以會僅因其需照顧被告楊芳兒子，而在其女兒人
        生大事上缺席？實與一般社會常情不合。再查，入出國
        及移民署專勤事務第一大隊臺北市專勤隊科員黃怡嘉、
        郭擇林於九十九年九月十三日晚上六時許，前往臺北市
        萬華區○○街○段一三二號二樓之四實地查訪時，現場
        幾乎無女性衣物一情，有記載「該址為小套房，雙人床
        上只有單人枕頭，浴廁內無女性用品。另衣櫃及鞋櫃均
        未見女性衣物或鞋襪，僅衣櫃下層放置一袋廢棄之女性
        衣物，姚君稱那係楊女返回大陸前整理準備丟的衣物。
        」等語之入出國及移民署專勤事務第一大隊臺北市專勤
        隊查察紀錄表（稿）及記載「住處僅姚瑞春先生之衣物
        用品，未見楊芳之衣物鞋子，楊女與姚君應無同居之實
        」等語之大陸人士來臺訪查資料查詢各一份附卷可佐，
        足認被告姚瑞春與被告楊芳間應無結婚之真意，被告楊
        芳、楊細娥及張淑琴前開所辯，不足採信。
  （六）被告楊芳、楊細娥及張淑琴之共同選任辯護人雖為渠等
        辯稱：被告姚瑞春有正當職業與相當優渥之收入，衡情
        並無冒刑罰懲處之危，以假結婚方式賺取微薄人頭費之
        必要云云。惟被告姚瑞春於其與被告楊芳結婚前，既無
        工作，亦無資力一節，業據被告姚瑞春於本院一百年八
        月三日審判期日中以證人身分到庭證稱：伊在九十八年
        九月二十四日在大陸與楊芳辦理結婚登記，當時沒有職
        業，伊作保全是九十八年十一月十日，結婚之前沒有作
        保全工作。因為跟伊前妻離婚，伊經濟狀況不好，張淑
        琴知道伊離婚經濟狀況不好，就馬上叫我去辦假結婚，
        伊為了有錢可以拿才辦理假結婚等語明確，並有內政部
        入出國及移民署一百年三月三十一日移署資處亦字第一
        ○○○○四八一五二號函所檢附財團法人金融聯合徵信
        中心當事人查詢個人資料（信用報告）回覆書、財團法
        人金融聯合徵信中心當事人綜合信用報告、日盛國際商
        業銀行板橋分行姚瑞春帳戶存摺影本及在職證明書等件
        在卷足憑。又觀之卷附在職證明書一紙所載可知，被告
        係於九十八年十一月十日始至連晟保全股份有限公司任
        職，擔任保全員工作，是被告姚瑞春與被告楊芳辦理結
        婚登記前，並無正常工作一情，應堪認定。再參酌入出
        國及移民署一百年三月三十一日移署資處亦字第一○○
        ○○四八一五二號函所檢附財團法人金融聯合徵信中心
        當事人查詢個人資料（信用報告）回覆書、財團法人金
        融聯合徵信中心當事人綜合信用報告及日盛國際商業銀
        行板橋分行姚瑞春帳戶存摺影本顯示，被告向日盛國際
        商業銀行板橋分行申請開立帳戶之帳戶餘額，於九十八
        年六月十九日前僅為十五元，於九十八年十一月二十五
        日時僅有二十五元，而被告持有之信用卡自九十八年二
        月起即有遲延繳納本息，甚或全額未繳之情形，其中渣
        打國際商業銀行ＭＡＳＴＥＲ信用卡更於九十八年十月
        十六日因消費款項未繳而被強制停用，足認被告姚瑞春
        與被告楊芳結婚前之經濟狀況確屬不佳，確有為獲取報
        酬而與被告楊芳假結婚之可能。是被告楊芳、楊細娥及
        張淑琴之共同選任辯護人前開所辯，自無足取。
  （七）被告楊芳、楊細娥及張淑琴之共同選任辯護人另辯稱：
        被告楊芳與姚瑞春婚後多次發生性行為，被告姚瑞春施
        暴，致使被告楊芳流產，若係假結婚，當無發生性行為
        之必要云云。經查，證人孟繁忠於本院一百年八月三日
        審判期日中固到庭證稱：姚瑞春去大陸結婚回來沒多久
        ，有跟伊批發葡萄乾賣給別人，那時候他就帶楊芳過來
        介紹是他老婆，伊還誇說他老婆很年輕漂亮，姚瑞春的
        反應很得意，他帶著到處給朋友認識。伊還有在其他場
        所見過兩次姚瑞春帶楊芳出入，一次是他們兩個鬧不愉
        快，楊芳透過他姑姑打電話給伊說他們兩個鬧糾紛，後
        來伊打電話給姚瑞春問怎麼回事，他說楊芳都不是天天
        回來，伊說伊請他們兩個人吃飯，勸勸他們，請他們在
        昆明街吃泰國菜，當時楊細娥、張淑琴也有來，他們有
        接受我的勸，兩個人很高興的回去，雙方還有謝謝我，
        本來是伊要請客，後來不知道他們誰付清了，第二次又
        是吵吵鬧鬧，伊又是勸他們，伊就叫姚瑞春聯絡楊芳來
        ，伊請他們在泡沫紅茶店勸合等語；而證人許小波於本
        院一百年十月二十六日審判期日中亦到庭結證稱：伊先
        認識姚瑞春，姚瑞春跟楊芳結婚之後，伊才認識楊芳，
        他們是夫妻，後來他們夫妻發生問題，姚瑞春認為楊芳
        在外面上班的時間太長，陪他的時間太少，伊也有幫他
        們調解，當時有張淑琴、姚瑞春、楊芳、孟繁忠還有伊
        ，伊等去銀座拉麵那邊調解，伊先勸告楊芳既然來了，
        就多點時間陪先生，另外一方面也告訴姚瑞春不要想那
        麼多，姚瑞春後來說好，會好好對待楊芳。姚瑞春有帶
        楊芳去伊等漢口街二段五六號四樓的棋社，那個時候就
        說楊芳是他的太太，伊知道姚瑞春跟楊芳婚姻不合，例
        如姚瑞春去棋社那邊，有時候會跟大家聊天會跟大家聊
        天，他有一次拿一張自己畫的類似行事曆的表，上面有
        紅色跟藍色的筆做記號，姚瑞春說：她沒有回來做過幾
        次，哪號有回來、哪號沒有回來、哪號有做、哪號沒有
        做，用紅色、藍色的筆標示有做跟沒有做的記號，伊聽
        姚瑞春的講法，他跟楊芳夫妻關係有所矛盾的原因，第
        一是說楊芳回去陪他的時間太少，還說有一次去機場送
        楊芳，懷疑楊芳是不是有男人，也有說楊芳都不願意跟
        他做，那時楊芳在上班，可能在家的時間比較少等語，
        惟被告姚瑞春於本院一百年八月三日審判期日中亦以證
        人身分到庭證稱：伊跟楊芳辦理結婚登記後曾經發生過
        三次性行為，都是移民署還沒有通過之前，因為三月二
        十九日結婚進來卡在面談，通行證說四月二十日要去面
        談，楊細娥說到伊的住處住兩天，那時候發生性行為，
        第二天伊要做，楊芳說伊等是假的為何要做，第三天楊
        細娥幫她找到工作，楊芳就走了，楊芳一個禮拜回來一
        次，有兩次是在四月二十日以前，都是在臺灣，最後一
        次是七月十日來拿機票的時候，他還去買保險套，她就
        是想要過移民署這一關才跟伊發生行為。伊跟楊芳結婚
        是假結婚，但因為張淑琴沒有給伊錢，張淑琴和楊細娥
        又都說伊等可以培養感情在一起，所以伊認為楊芳必須
        履行同居義務等語，參以外籍配偶、大陸地區配偶為能
        順利取得在臺居留之許可，與假結婚之臺灣地區配偶發
        生性行為之情形在所多有，本院自難僅因被告姚瑞春與
        楊芳間曾經發生過性行為遽認被告姚瑞春與楊芳間確有
        結婚之真意。另查，被告楊芳於本院一百年十月二十六
        日審判期日中先陳稱：伊於九十九年六月間，有前往王
        知行婦產科診所進行墮胎手術，小孩父親是姚瑞春，因
        為伊大陸有小孩，姚瑞春也不想要生，伊跟姚瑞春有討
        論過，姚瑞春要伊拿掉，因為他不願意有小孩，因為他
        小孩都很大了，小孩因為受到壓力有點流血，去檢查有
        流血前兆，醫生有檢查說有出血的前兆，有可能造成自
        動流產的跡象，伊檢查之後才約時間作手術，伊有跟姚
        瑞春聯絡，他也同意，有簽名，所以醫生才願意做手術
        等語，復於本院提示王知行婦產科診所檢送之手術、分
        娩及麻醉同意書後，改稱：伊代替伊先生簽的，是姚瑞
        春叫伊簽名的等語，則被告楊芳對於其係因遭受被告姚
        瑞春施暴而流產，抑或自願人工流產、被告姚瑞春是否
        有在手術、分娩及麻醉同意書上簽名等供述前後不一，
        其所言憑信性即非無疑。又被告楊芳於九十九年六月十
        九日前往王知行婦產科醫院就診，經超音波檢查為妊娠
        第五週後，於九十九年六月二十三日自願至王知行婦產
        科醫院行子宮內膜刮除術一節，有王知行婦產科醫院（
        診所）九十九年十月十三日診斷證明書、王知行婦產科
        醫院（診所）一百年七月二十五日診斷證明書、王知行
        婦產科病歷表、王知行婦產科診所超音波檢查報告單、
        手術、分娩及麻醉同意書及本院公務電話記錄等件附卷
        可佐，足認被告楊芳並非因遭被告姚瑞春暴力相向而必
        需施以人工流產，是被告楊芳、楊細娥及張淑琴之共同
        選任辯護人辯稱：因被告姚瑞春施暴，被告楊芳方離家
        工作，並於九十九年六月十九日流產云云，不足採信。
        果被告姚瑞春與楊芳間確有結婚之真意，何以被告楊芳
        會在懷孕五週後，在未告知被告姚瑞春之情況下，自行
        前往婦產科施行人工流產殘害無辜生命？益見被告姚瑞
        春與楊芳間確無結婚之真意。是縱使被告楊芳入境後與
        被告姚瑞春間確有短暫同住，並發生性行為，仍難認被
        告姚瑞春與楊芳間確有結婚之真意，是被告楊芳、楊細
        娥及張淑琴之共同選任辯護人前開所辯，均不足採。
  （八）綜上所述，本案被告楊芳、楊細娥及張淑琴前開所辯，
        顯均為事後卸責之詞，不足採信。本件事證明確，被告
        姚瑞春、楊芳、楊細娥及張淑琴犯行均堪以認定，應均
        依法論科。
  二、論罪科刑部分：
  （一）按臺灣地區與大陸地區人民關係條例第七十九條第一項
        對於違反同條例第十五條第一款所定不得使大陸地區人
        民非法進入臺灣地區之處罰，旨在防止大陸地區人民非
        法進入臺灣地區，以維護臺灣地區之安全與安定；所稱
        「非法」，自應從實質上之合法性予以判斷，凡評價上
        違反法秩序之方法，均屬「非法」。在大陸地區通謀虛
        偽結婚，以不實之結婚證明辦理相關戶籍登記、入境等
        手續，憑以進入臺灣地區，其所持之入境許可文件雖係
        入出境主管機關所核發，形式上為合法，但因以詐欺方
        法而取得，即不具實質上之合法性，仍屬非法進入臺灣
        地區，最高法院九十四年度臺上字第一○六四號著有判
        決意旨可參。核被告姚瑞春、楊細娥及張淑琴所為，均
        係犯刑法第二百十六條、第二百十四條之行使使公務員
        登載不實文書罪及違反臺灣地區與大陸地區人民關係條
        例第十五條第一款之規定，應依同條例第七十九條第一
        項之罪論處；被告楊芳所為，係犯刑法第二百十六條、
        第二百十四條之行使使公務員登載不實文書罪。
  （二）被告姚瑞春、楊細娥及張淑琴就前揭使大陸地區人民非
        法進入臺灣地區犯行，及被告姚瑞春、楊芳、楊細娥及
        張淑琴就前揭行使使公務員登載不實文書犯行，各均有
        犯意聯絡及行為分擔，應皆論以共同正犯。
  （三）被告姚瑞春、楊芳、楊細娥及張淑琴使公務員登載不實
        公文書後，進而行使之，其使公務員登載不實文書之低
        度行為，應為行使使公務員登載不實文書之高度行為所
        吸收，不另論罪。
  （四）被告姚瑞春、楊細娥及張淑琴所犯上開使大陸地區人民
        非法進入臺灣地區罪及行使使公務員登載不實文書罪，
        均係為使被告楊芳進入臺灣地區打工而為，係屬以一行
        為觸犯數罪名，為想像競合犯，應從一重使大陸地區人
        民非法進入臺灣地區之罪論處。
  （五）檢察官起訴書固未論及前開被告姚瑞春、楊芳持臺北市
        萬華區戶政事務所所製發不實之戶籍謄本等文件，向內
        政部入出國及移民署申請大陸地區人民即被告楊芳依親
        居留之犯罪事實，惟此等部分與起訴部分有想像競合之
        裁判上一罪關係，自在本院審判範圍內，附此敘明。
  （六）又被告姚瑞春在前開使大陸地區人民非法進入臺灣地區
        等犯行未為任何有偵查犯罪職權之公務員已知悉前，不
        逃避接受裁判而向內政部入出國及移民署專勤事務第一
        大隊臺北市專勤隊科員自首一節，有記載被告自首情形
        之內政部入出國及移民署訪談記錄（臺灣配偶）、及調
        查談話筆錄各一份附卷可稽，是被告姚瑞春既已向該管
        公務員申述犯罪事實，而不逃避接受裁判，已合於刑法
        第六十二條前段所定對於未發覺之犯罪自首而接受裁判
        之要件，就被告姚瑞春前開使大陸地區人民非法進入臺
        灣地區等犯行，依該條規定減輕其刑。
  （七）爰審酌被告姚瑞春、楊芳、楊細娥及張淑琴均無前科，
        有臺灣高等法院被告前案紀錄表四份在卷可參，素行均
        尚佳，明知被告姚瑞春與被告楊芳間並無結婚之真意，
        竟以假結婚之方式，使被告楊芳得以入境來臺，破壞婚
        姻制度，影響戶政機關對於戶政事務管理之正確性及入
        境管理機關對入出境、居留管理之正確性，被告姚瑞春
        犯後坦承犯行，態度尚可，兼衡被告姚瑞春、楊芳、楊
        細娥及張淑琴於本案犯罪參與之角色，犯罪之動機、目
        的、手段、生活狀況、智識程度等一切情狀，分別量處
        如主文所示之刑，以示懲儆。
  （八）又查，被告姚瑞春前未曾因故意犯罪受有期徒刑以上刑
        之宣告，有臺灣高等法院被告前案紀錄表一份在卷可參
        ，其犯罪後坦承犯行，深表悔意，本院認被告姚瑞春應
        係一時思慮不周，始誤觸刑典，經此起訴審判，當知所
        警惕，信無再犯之虞，因認所宣告之刑以暫不執行為適
        當，併諭知緩刑二年，以啟自新。
據上論斷，應依刑事訴訟法第二百九十九條第一項前段，臺灣地
區與大陸地區人民關係條例第七十九條第一項，刑法第十一條前
段、第二十八條、第二百十六條、第二百十四條、第二百二十條
、第五十五條、第六十二條前段、第七十四條第一項第一款，刑
法施行法第一條之一第一項、第二項前段，判決如主文。
本案經檢察官吳宇青到庭執行職務
中    華    民    國   100    年    12    月    7     日
                    臺灣臺北地方法院刑事第七庭
                        審判長法  官  林庚棟
                              法  官  張詠惠
                              法  官  雷淑雯
以上正本證明與原本無異。
如不服本判決，應於收受送達後十日內向本院提出上訴書狀，並
應敘述具體理由；其未敘述上訴理由者，應於上訴期間屆滿後二
十日內向本院補提理由書（均須按他造當事人之人數附繕本）「
切勿逕送上級法院」。
                              書記官  蕭君卉
中    華    民    國   100    年    12    月    7     日
附錄本案論罪科刑法條全文
臺灣地區與大陸地區人民關係條例第十五條：
（禁止行為）
下列行為不得為之：
一、使大陸地區人民非法進入臺灣地區。
二、明知臺灣地區人民未經許可，而招攬使之進入大陸地區。
三、使大陸地區人民在臺灣地區從事未經許可或與許可目的不符
    之活動。
四、僱用或留用大陸地區人民在臺灣地區從事未經許可或與許可
    範圍不符之工作。
五、居間介紹他人為前款之行為。
臺灣地區與大陸地區人民關係條例第七十九條：
（罰則）
違反第十五條第一款規定者，處一年以上七年以下有期徒刑，得
併科新臺幣一百萬元以下罰金。
意圖營利而犯前項之罪者，處三年以上十年以下有期徒刑，得併
科新臺幣五百萬元以下罰金。
前二項之首謀者，處五年以上有期徒刑，得併科新臺幣一千萬元
以下罰金。
前三項之未遂犯罰之。
中華民國船舶、航空器或其他運輸工具所有人、營運人或船長、
機長、其他運輸工具駕駛人違反第十五條第一款規定者，主管機
關得處該中華民國船舶、航空器或其他運輸工具一定期間之停航
，或廢止其有關證照，並得停止或廢止該船長、機長或駕駛人之
職業證照或資格。
中華民國船舶、航空器或其他運輸工具所有人，有第一項至第四
項之行為或因其故意、重大過失致使第三人以其船舶、航空器或
其他運輸工具從事第一項至第四項之行為，且該行為係以運送大
陸地區人民非法進入臺灣地區為主要目的者，主管機關得沒入該
船舶、航空器或其他運輸工具。所有人明知該船舶、航空器或其
他運輸工具得沒入，為規避沒入之裁處而取得所有權者，亦同。
前項情形，如該船舶、航空器或其他運輸工具無相關主管機關得
予沒入時，得由查獲機關沒入之。
中華民國刑法第二百十四條：
（使公務員登載不實罪）
明知為不實之事項，而使公務員登載於職務上所掌之公文書，足
以生損害於公眾或他人者，處三年以下有期徒刑、拘役或五百元
以下罰金。
中華民國刑法第二百十六條：
（行使偽造變造或登載不實之文書罪）
行使第二百十條至第二百十五條之文書者，依偽造、變造文書或
登載不實事項或使登載不實事項之規定處斷。